臺灣桃園地方法院民事判決　九十三年度訴字第七一一號
　　原　　　告　台灣中小企業銀行股份有限公司
　　法定代理人　鍾甦生
　　訴訟代理人　戊○○
　　　　　　　　丁○○
　　被　　　告　乙○○
　　　　　　　　丙○○
右當事人間請求清償債務事件，於民國九十三年七月十九日辯論終結，本院判決如左
：
    主    文
被告應連帶給付原告新台幣壹佰捌拾萬肆仟貳佰柒拾伍元，及自民國九十三年一月十
日起至清償日止，按年息百分之五．○三計算之利息，暨自民國九十三年二月十一日
起至清償止，逾期在六個月以內者，按上開利率百分之十；逾期超過六個月者，按上
開利率百分之二十計算之違約金。
訴訟費用由被告連帶負擔。
    事    實
甲、原告方面：
一、聲明：如主文所示。
二、陳述：
    被告乙○○邀同被告丙○○（原名傅明宏）為連帶保證人，於民國八十四年一月
    十四日向原告借得新台幣（下同）二百三十三萬元，約定借款期限自八十四年九
    月二十一日起至一○四年九月二十一日止，分二四○期，按期於每月十日平均攤
    還本息，依原告基本放款利率年息百分之九．六五計付利息，嗣後並隨原告之定
    儲利率指數加碼年息百分之三．六機動調整，且如有一期未按時清償，即喪失分
    期償還之期限利益，全部借款視為到期，其逾期清償在六個月以內者，另按約定
    利率之百分之十，逾期超過六個月者，按約定利率百分之二十加付違約金。詎被
    告乙○○自九十三年一月十日起即未依約繳納系爭借款本息，依原告當時之定儲
    利率指數年息百分之一．四三加碼年息百分之三．六，應按年息百分之五．○三
    計付利息，且尚積欠如主文所示之本金、利息及違約金迄未清償，依兩造簽訂之
    授信約定書第五條之約定，被告乙○○已喪失借款之期限利益，其借款應視為全
    部到期，被告丙○○亦應負連帶給付責任，惟屢經原告催討仍置之不理，為此依
    消費借貸及連帶保證契約提起本件訴訟。
三、證據：提出借據、授信約定書、切結書、放款轉帳支出傳票、存款轉帳收入傳票
    、委託書、還款明細表、契據增補條款契約、放款利率歷史資料表各一件為證。
乙、被告方面：
Ａ、被告乙○○部分：被告乙○○未於言詞辯論期日到場，亦未提出書狀作何聲明或
    陳述。
Ｂ、被告丙○○部分：
一、聲明：駁回原告之訴。
二、陳述：伊雖同意擔任被告乙○○系爭借款之連帶保證人，但伊沒有能力清償系爭
    借款本息，伊並不知道系爭借款本息繳至何時，亦不知尚有多少餘額未繳。
    理    由
一、按當事人喪失訴訟能力或法定代理人死亡或其代理權消滅者，訴訟程序在有法定
    代理人或取得訴訟能力之本人承受其訴訟以前當然停止。又聲明承受訴訟，應提
    出書狀於受訴法院，由法院送達於他造。民事訴訟法第一百七十條、第一百七十
    六條亦有明文。查本件原告起訴後，其法定代理人已由甲○○變更為鍾甦生，有
    原告提出之財政部函、台灣中小企業銀行第十屆董事會第四十八次常務董事會議
    紀錄各一件在卷可稽，是原告具狀聲明由鍾甦生承受原告之本件訴訟，自應准許
    。
二、本件被告乙○○經合法通知，未於言詞辯論期日到場，核無民事訴訟法第三百八
    十六條所列各款情形，爰依原告之聲請，由其一造辯論而為判決。
三、原告主張被告乙○○邀同被告丙○○（原名傅明宏）為連帶保證人，於八十四年
    一月十四日向原告借得二百三十三萬元，約定借款期限自八十四年九月二十一日
    起至一○四年九月二十一日止，分二四○期，按期於每月十日平均攤還本息，利
    息嗣後並隨原告之定儲利率指數加碼年息百分之三．六機動調整，且如有一期未
    按時清償，即喪失期限利益，全部借款視為到期，其逾期清償在六個月以內者，
    另按約定利率之百分之十，逾期超過六個月者，按約定利率百分之二十加付違約
    金。詎被告乙○○自九十三年一月十日起即未依約繳納系爭借款本息，當時應按
    年息百分之五．○三計付利息，且尚積欠如主文所示之本金、利息及違約金迄未
    清償，為此依消費借貸及連帶保證契約提起本件訴訟等語。被告丙○○則以伊沒
    有能力清償系爭借款本息等語資為抗辯。
四、本件原告主張之事實，業據原告提出借據、授信約定書、放款轉帳支出傳票、存
    款轉帳收入傳票、委託書、還款明細表、契據增補條款契約、放款利率歷史資料
    表各一件，核屬相符，且經被告丙○○自承擔任系爭借款之連帶保證人乙節屬實
    ，並對於原告主張之其餘事實均不爭執。而被告乙○○經合法通知，既未於言詞
    辯論期日到場爭執，亦未提出書狀作何聲明或陳述，依本院調查證據之結果，自
    堪信原告之主張為真實。
五、按消費借貸契約，借用人應於約定期限內，返還與借用物種類、品質、數量相同
    之物；又遲延之債務，以支付金錢為標的者，債權人得請求依法定利率計算之遲
    延利息，但約定利率較高者，仍從其約定利率；再數人負同一債務，明示對於債
    權人各負全部給付之責任者，為連帶債務；連帶債務之債權人，得對於債務人之
    全體，同時請求全部之給付，且連帶債務未全部履行前，全體債務人仍負連帶責
    任，民法第四百七十八條前段、第二百三十三條第一項、第二百七十二條第一項
    、第二百七十三條分別定有明文。是連帶保證人應與主債務人負同一清償責任，
    債權人對於主債務人就實行擔保物權受清償，或起訴請求保證人清償，乃得擇一
    行使，其對於與主債務人負同一清償責任之連帶保證人，亦得擇一請求，亦有最
    高法院六十九年台上字第一九二四號判例可資參照。經查被告乙○○既未依約於
    九十三年二月十日清償自同年一月十日起之系爭借款本息，依兩造之前開約定，
    全部借款視為於其違約時之同年二月十一日到期，被告乙○○並應給付約定之利
    息及違約金。又系爭借款現尚有如主文所示之本金、利息及違約金未為清償，被
    告丙○○既為系爭借款之連帶保證人，參照前開說明，自應與被告乙○○連帶負
    全部清償責任。被告丙○○雖抗辯伊無能力清償云云，惟此部分之抗辯縱然屬實
    ，要屬原告之系爭借款債權能否獲得滿足之執行問題，被告丙○○尚不得以此為
    由拒絕負擔伊應與被告乙○○連帶清償系爭借款本息及違約金之責任，是被告丙
    ○○之抗辯，要無可採。從而原告依消費借貸及連帶保證契約，請求被告連帶給
    付如主文所示之借款、利息及違約金，即屬正當，應予准許。
據上論結，本件原告之訴為有理由，依民事訴訟法第三百八十五條第一項前段、第八
十五條第二項，判決如主文。
中　　　華　　　民　　　國　　九十三　　年　　　七　　　月　　 三十 　　日
                                臺灣桃園地方法院民事第三庭
~B法　　　官　林雯娟
右為正本係照原本作成
如對本判決上訴，須於判決送達後廿日內向本院提出上訴狀
中　　　華　　　民　　　國　　九十三　　年　　　七　　　月　　二十三　　日
~B法院書記官　林韡婷
